臺灣臺中地方法院交通事件裁定　　　　100年度交聲字第153號
原處分機關　交通部公路總局臺中區監理所臺中市監理站
異議人即受處分人
　　　　　　蔡婷
上列異議人即受處分人因違反道路交通管理處罰條例案件，對於
交通部公路總局臺中區監理所臺中市監理站於民國99年12月22日
所為之處分（裁監稽違字第裁61-GE0000000號裁決書）聲明異議
，本院裁定如下：
    主    文
原處分撤銷。
蔡婷汽車駕駛人，駕駛汽車經測試檢定酒精濃度超過規定標準
，處罰鍰新臺幣貳萬元，吊扣普通重型機器腳踏車駕駛執照拾貳
個月，並應參加道路交通安全講習。
    理    由
一、原處分機關係以：異議人即受處分人蔡婷（下稱受處分人
    ）於民國98年9月4日5時11分許，騎乘車牌號碼2HJ-018號重
    型機車(下稱系爭機車)，在臺中市○○○街、忠明南路口處
    ，因酒後駕車肇事，經測定呼氣酒精濃度值為0.62mg/l（自
    撞受傷）之違規，經臺中市警察局第一分局民權派出所員警
    依違反道路交通管理處罰條例第35條第1項第1款當場舉發。
    受處分人於99年12月22日至站簽收裁監稽違字第裁61-GE000
    0000號裁決書，本站謹依臺灣臺中地方法院檢察署中檢惠文
    字第0951000284號函及交通部交路字第095006986號函示，
    按規定及舉發違規事實裁處罰鍰新臺幣（下同）45,000元，
    吊扣駕駛執照12個月及施以道安講習（99年8月30日已吊扣
    機車駕照12個月）等語。
二、受處分人異議理由略以：緩起訴已期滿，申請一罪不二罰，
    監理單位方面罰鍰45,000元部分，請予以免罰等語。
三、按汽車駕駛人，駕駛汽車經測試檢定酒精濃度超過規定標準
    者，處15,000元以上60,000元以下罰鍰，並當場移置保管該
    汽車及吊扣其駕駛執照1年，道路交通管理處罰條例第35 條
    第1項第1款定有明文。又汽車駕駛人，有第35條第1項規定
    之情形者，應接受道路交通安全講習，為同條例第24條第1
    項第2款所明定。惟94年2月5日公布，於95年2月5日施行之
    行政罰法第95年2月5日施行之行政罰法第26條規定：「一行
    為同時觸犯刑事法律及違反行政法上義務規定者，依刑事法
    律處罰之。但其行為應處以其他種類行政罰或得沒入之物而
    未經法院宣告沒收者，亦得裁處之。前項行為如經不起訴處
    分或為無罪、免訴、不受理、不付審理之裁判確定者，得依
    違反行政法上義務規定裁處之」，又其他種類行政罰，係指
    違反行政法上之義務應受「裁罰性」之「不利處分」，依行
    政罰法第2條規定，包括限制或禁止行為之吊扣證照處分；
    究其立法理由，一行為同時觸犯刑事法律及違反行政法上義
    務規定時，由於刑罰與行政罰同屬對不法行為之制裁，刑罰
    之懲罰作用較強，故在處罰目的相同且處罰方式相同時，若
    依刑事法律處罰，即足資警惕時，實無一事二罰再處行政罰
    之必要；且刑事法律處罰，由法院依法定程序為之，較符合
    正當法律秩序，應予優先適用，故同時觸犯刑事法律及違反
    行政法上義務規定之行為，行政機關得否科以與刑罰相類之
    行政罰處罰，端視該行為之刑事訴追或審判程序終局結果而
    定，在刑事訴追、審判程序尚未終局確定前，行政機關自不
    得逕予裁罰，至於罰鍰以外之沒入或其他種類行政罰，因兼
    具維護公共秩序之作用，為達行政目的，行政機關仍得併予
    裁處。而刑事訴訟法第253條之1所指之緩起訴處分，以觀察
    犯罪行為人有無施以刑法所定刑事處罰之必要，為介於起訴
    及微罪職權不起訴間之緩衝制度設計，依此制度設計，觸犯
    刑事法律之犯罪行為，除得經檢察官之起訴，並由法院審理
    後，為有罪科刑、無罪、免訴、不受理、不付審理之裁判外
    ，如檢察官認該行為所涉為死刑、無期徒刑或最輕本刑3 年
    以上有期徒刑以外之罪，於參酌刑法第57條所列事項及公共
    利益之維護，認以緩起訴為適當者，得定1年以上3年以下之
    緩起訴期間為緩起訴處分（刑事訴訟法第253條之1），就要
    件言，緩起訴基本上係認被告有犯罪嫌疑，而暫緩起訴，並
    得科被告予一定之負擔或指示，此與不起訴處分係因犯罪嫌
    疑不足或其他原因，且不得附條件或負擔，顯有不同，可知
    緩起訴處分是一種刑事處罰；且經檢察官為「緩起訴」處分
    者，於「緩起訴」之猶豫期間內，檢察官可對其持續觀察，
    若認其顯無反省警惕之情或根本欠缺反省警惕之能力（即符
    合刑事訴訟法第253條之3第1項所列3款情形）者，得依職權
    或依告訴人之聲請，將「緩起訴」處分撤銷，並依法追訴，
    亦即在緩起訴處分之猶豫期間內，刑事訴追程序仍未終局確
    定，此與不起訴處分確定後，刑事訴追程序終結，檢察官原
    則上不得就同一行為再行起訴之法律效果迥異。是以，緩起
    訴處分性質上既與不起訴處分不同，本無適用行政罰法第26
    條第2項規定之餘地；況行政罰法第26條第2項並未明列「緩
    起訴處分」，亦不宜擴張解釋。從而，經檢察官為緩起訴處
    分之行為，如同時違反行政法上義務之規定，因已有刑事處
    罰，此時行政機關若另行依法行政裁罰，無異一罪二罰，因
    此參酌行政罰法第26條之立法意旨，違反行政法上義務之行
    為，若同時亦經檢察官另為緩起訴處分時，行政機關應不得
    就同一行為，再為與刑罰相類之罰鍰處分；且按緩起訴之被
    告依檢察官緩起訴處分命令，向公益團體繳納捐款，係履行
    檢察官為緩起訴處分命令，性質上自屬於處分金，與罰金無
    異，則道路交通管理處罰條例第35條第8項所規定之罰金，
    解釋上自應包括依檢察官處分命令而向公益團體繳納捐款在
    內，受處分人既依檢察官之緩起訴處分命令，向公益團體繳
    納捐款，即係履行檢察官為緩起訴處分命令，與受刑事處罰
    無異，就該範圍內，自不應再受同一目的行政罰鍰之裁罰。
    故檢察官為緩起訴處分時，如已對受處分人課予指示及負擔
    ，應視為受處分人已依刑事法律受到處罰，則於緩起訴處分
    確定後，自不得再處以行政罰鍰。準此，汽車駕駛人之酒後
    駕車行為，經測試檢定酒精濃度超過規定標準時，其既違反
    道路交通管理處罰條例第35條第1項第1款所定之行政法上義
    務，同時又觸犯刑法第185條之3公共危險罪之刑事法律，則
    道路交通主管處罰機關依上開行政罰法第26條第1項但書規
    定，得對受處分人處以其他種類行政罰之情形外，關於罰鍰
    部分，則應依行政罰法第26條及道路交通管理處罰條例第10
    條規定，移送地方法院檢察署處理，於移送後，除有行政罰
    法第26 條第2項所定不起訴等事由及其他法律另有規定，得
    依違反行政法上義務規定另行裁處者外，即不得再依道路交
    通管理處罰條例第35條第1項第1款規定，裁處受處分人罰鍰
    之行政罰。再按「前項汽車駕駛人，經裁判確定處以罰金低
    於本條例第92條第3項所訂最低罰鍰基準規定者，應依本條
    例裁決繳納不足最低罰鍰之部分。」道路交通管理處罰條例
    第35條第8項既有明文，亦即違反道路交通管理處罰條例之
    酒後駕車行為人，如其因同一行為所受之罰金刑事處分，或
    其他實質該當行政罰法第26條第1項之「依刑事法律」之刑
    事處分仍低於主管機關依該條例第92條第3項所定之最低罰
    鍰基準規定（指道路交通管理事件統一裁罰基準表）時，交
    通裁罰機關仍得裁處該行為人不足部分之罰鍰。經查，
  (一)本件受處分人於上開時、地，駕駛系爭機車，經警攔停進行
    呼氣酒精濃度測試，當場測得其呼氣酒精濃度達每公升0.62
    毫克，已逾規定不得駕駛車輛之濃度標準等情，為受處分人
    所不否認，並有臺中市警察局中市警交字第GE0000000號舉
    發違反道路交通管理事件通知單在卷可稽，足認受處分人確
    有原處分所認定之酒後駕車之交通違規行為無訛。
  (二)又受處分人同一酒後駕車之行為，因同時觸犯刑法第185條
    之3之公共危險罪，經臺灣臺中地方法院檢察署檢察官於98
    年10月27日以98年度偵字第24245號為緩起訴處分，緩起訴
    期間為1年，被告應於收到執行緩起訴處分命令通知書後1個
    月內，向社團法人臺中市圓愛全人關懷協會支付25,000元。
    該緩起訴處分於99年11月18日期滿未經撤銷而實質確定，且
    受處分人已於99年8月12日繳納緩起訴處分金，有緩起訴處
    分書、執行緩起訴處分命令通知書、郵政跨行匯款申請書匯
    款人收執影本及臺灣高等法院被告前案紀錄表各1紙在卷可
    參。足認受處分人已依懲罰作用較強之刑事法律繳納緩起訴
    處分金25,000元。
  (三)而違反道路交通管理事件統一裁罰基準表明定：汽車駕駛人
    駕駛機器腳踏車，其吐氣所含酒精濃度超過每公升0.55毫克
    以上，在期限內到案者，處罰鍰45,000元。受處分人已依懲
    罰作用較強之刑事法律繳納緩起訴處分金25,000元，未達上
    開最低罰鍰基準45,000，依道路交通管理處罰條例第35條第
    8 規定，僅須補繳不足之20，000元，原處分機關仍裁處受
    處分人罰鍰45,000元，即有不當。
  (四)至原處分機關依道路交通管理處罰條例第24條第1項第2款、
    第35條第1項第1款規定另裁處受處分人吊扣駕照及施以道安
    講習款部分，均係屬裁罰性之不利處分，為維護交通安全，
    促使駕駛人於飲酒後能知所警惕，實有教導駕駛人了解交通
    規則並加強其遵循之必要，故依行政罰法第26條第1項但書
    之規定，仍得裁處之，併此敘明。
三、綜上所述，受處分人已依懲罰作用較強之刑事法律繳納緩起
    訴處分金25,000元，未達違反道路交通管理事件統一裁罰基
    準表最低罰鍰基準45,000，依道路交通管理處罰條例第35條
    第8規定，僅須補繳不足之20,000元，原處分機關仍裁處受
    處分人罰鍰45,000元，即有不當，受處分人此部分之異議，
    為有理由。另原處分關於吊扣駕駛執照12個月及道路交通安
    全講習部分之裁處內容，雖未據受處分人聲明異議，然聲明
    異議屬一種司法救濟途徑，由法院審查受處分人所涉之違規
    事實是否成立，及原處分所適用之法條是否正確、裁罰是否
    適當，因法院負有司法審查之作用，對原處分失當時，應自
    為處分，就罰鍰、吊照及安全講習等處罰效果，宜為一併重
    新諭知（臺灣高等法院暨所屬法院98年法律座談會刑事類提
    案第23號決議可佐），此部分係原處分機關基於前開單一交
    通違規行為所為處分之一部，且受處分人對其中罰鍰部分已
    表明不服之旨如前，自應認其已對該案之處分全部聲明不服
    ，本院自應併予審究，且本件酒後駕車為一個違規行為，罰
    鍰、吊扣處分及施以道路交通安全講習部分無從區分。從而
    ，應認受處分人提起本件異議為有理由，本院自應將原處分
    撤銷，另為裁罰如主文第2項所示，以期適法。
據上論斷，應依道路交通管理處罰條例第87條第2項，道路交通
案件處理辦法第19條，裁定如主文。
中    華    民    國   100    年    1     月    13    日
                       交通法庭法  官  劉正中
以上正本證明與原本無異。
如不服本裁定應於送達後 5日內向本院提出抗告狀。
                               書記官  黃英寬
中    華    民    國   100    年    1     月    13    日